臺灣新北地方法院行政訴訟判決　　　　　110年度交字第596號
原　　　告　劉寰宇　
被　　　告　新北市政府交通事件裁決處

代　表　人　李忠台　
訴訟代理人　黃慧婷　　律師


上列當事人間因交通裁決事件，原告不服被告民國 110 年 8 月
5 日新北裁催字第 48-ZFB000000 號、110 年 9 月 2 日新北裁
催字第 48-ZFB000000 號裁決，向本院提起行政訴訟，本院判決
如下：
    主  文
一、原告之訴駁回。
二、訴訟費用新臺幣參佰元由原告負擔。
    事實及理由
壹、程序方面：
一、原告不服被告所為道路交通管理處罰條例第8 條之裁決而提
    起撤銷訴訟，依行政訴訟法第237 條之1 ，應適用交通裁決
    事件訴訟程序。本件因卷證資料已經明確，本院依同法第23
    7 條之7 規定，不經言詞辯論，直接裁判。
二、按「地方法院行政訴訟庭收受前條起訴狀後，應將起訴狀繕
    本送達被告。被告收受起訴狀繕本後，應於二十日內重新審
    查原裁決是否合法妥當，並分別為如下之處置：一、原告提
    起撤銷之訴，被告認原裁決違法或不當者，應自行撤銷或變
    更原裁決。但不得為更不利益之處分。四、被告重新審查後
    ，不依原告之請求處置者，應附具答辯狀，並將重新審查之
    紀錄及其他必要之關係文件，一併提出於管轄之地方法院行
    政訴訟庭。」，行政訴訟法第237 條之4 第2 項第1 款、第
    4 款分別定有明文，此係新修正行政訴訟法（於民國〈下同
    〉100 年11月23日修正公佈），基於交通裁決事件所具質輕
    量多之特殊性質，並為使法律關係及早確定，爰創設「重新
    審查」之特別救濟機制，而免除訴願之前置程序，俾原處分
    機關能再次自我審查原裁決是否合法妥當，滿足依法行政之
    要求，並可兼顧當事人之程序利益，避免當事人不必要之時
    間、勞力、費用之浪費，亦可達成司法資源之有效利用。倘
    原處分機關審查結果認原裁決確有違法或不當之情事，自可
    撤銷或變更原裁決，並就同一違規事實為新裁決並為答辯，
    至於此變更後之新裁決如仍非完全依原告之請求處置，依行
    政訴訟法第237 條之4 第3 項規定之反面解釋，自非得視為
    原告撤回起訴，管轄法院仍應就原處分機關變更後所為之新
    裁決及答辯為審判對象，繼續進行審理。查被告本於110 年
    8 月 5 日以新北裁催字第 48-ZFB000000 號違反道路交通
    管理事件裁決書，裁處原告：「一、吊扣汽車牌照 3 個月
    ，牌照限於 110 年 9 月 4 日前繳送。二、上開汽車牌照
    逾期不繳送者：（一）自 110 年 9 月5日起吊扣汽車牌照
     6 個月，限於 110 年 9 月 19 日前繳送牌照。（二）110
     年 9 月 19 日前仍未繳送汽車牌照者，自 110 年 9 月20
     日起吊銷並逕行註銷汽車牌照。（三）汽車牌照經吊銷或
     註銷者，非經公路主管機關檢驗合格，不得再行重新請領
    ，但經處分逕行註銷者，非滿 6 個月，不得再行請領。三
    、倘案經提起行政訴訟，俟法院判決確定後再行辦理吊扣事
    宜。」；嗣經本院依職權送被告重新審查後，被告乃改以
    110 年9 月2 日新北裁催字第48-ZFB000000號違反道路交通
    管理事件裁決書，裁處原告：「一、吊扣汽車牌照3 個月，
    牌照限於110 年10月2 日前繳送。二、倘案經提起行政訴訟
    ，俟法院判決確定後再行辦理牌照吊扣事宜。」，而因原告
    起訴時即訴請撤銷全部之處罰內容，是被告所為新裁決自非
    完全依原告之請求處置，揆諸前開規定，就此部分，本件司
    法審查之對象即應係被告於110 年9 月2 日新北裁催字第48
    -ZFB000000號違反道路交通管理事件裁決。
貳、實體方面：
一、爭訟概要：
    緣原告劉寰宇所有車牌號碼 0000-00 號自用小客車（下稱
    系爭汽車），於民國（下同） 110 年 5 月 23 日 10 時
    12 分行駛於國道 3 號南向 74.3 公里處時，因有「速限
    110 公里，經雷達 (射)測定行速為 171 公里，超速 61 公
    里」、「駕駛人行車速度超過規定之最高時速六十公里以上
    (處車主)」之違規行為，經內政部警政署國道公路警察局第
    六公路警察大隊（下稱原舉發單位）以非固定式科學儀器採
    證後認定違規屬實，爰於 110 年 6 月 4 日（符合道路交
    通管理處罰條例第 90 條）填製國道警交字第ZFB000000 號
    、第 ZFB000000 號舉發違反道路交通管理事件通知單逕行
    舉發，記載應到案日期 110 年 7 月 19 日前，並移送被告
    處理，原告於 110 年 7 月 19 日提出申訴，嗣經被告調查
    認定原告有上開違規事實，乃依道路交通管理處罰條例第
    43條第1 項第2 款、第4 項（前段）、第5 項前段（漏載）
    、第24條（第1 項第3 款）、第63條第1 項（第3 款）及違
    反道路交通管理事件統一裁罰基準表等規定，於 110年 8
    月5 日以新北裁催字第48-ZFB000000號違反道路交通管理事
    件裁決書（下稱原處分一）裁處原告罰鍰新臺幣（下同）
    8,000 元並記違規點數3 點，並應參加道路交通安全講習、
    另以110 年8 月5 日新北裁催字第第48-ZFB000000號違反道
    路交通管理事件裁決書裁處原告吊扣汽車牌照3 個月。嗣經
    被告重新審查，為避免一次裁決導致原處分無效，被告爰更
    正新北裁催字48-ZFB000000號違反道路交通管理事件裁決書
    裁罰主文，於110 年9 月2 日依相同之舉發違規事實及舉發
    違反法條重新製開裁決書（下稱原處分二）裁處原告吊扣汽
    車牌照3 個月。原告不服，遂提起本件行政訴訟。
二、原告起訴主張及聲明：
㈠、主張要旨：
⑴、市民劉寰宇駕駛小客車，途徑國道 3 號南下 74.3 公里處
    ，被警員持雷射測速儀測得時速 171 公里，由於超速 60
    公里以上，依法吊扣車主汽車牌照 3 個月，本人提出異議
    ，雷射測速照相儀為機器的一種，依據經濟部標準檢驗局公
    告：度量衡第 14 條第 2 項及第 16 條第 2 項公告雷射測
    速儀檢定檢查技術規範（如附卷內 28003 頁、第 7 點檢定
    及檢查公差，速度偵測準確度，不得『高於實際速度 2KM/
    ｈ）或低於實際速度3 KM/ ｈ』，所以警員提供之『符合經
    濟部經濟部標準檢驗局之檢測報告，但因標準檢驗局已依據
    相關法律提示有公差，所以並非完全準確。
⑵、違規地點限速 110 公里，扣除公差值，本超速即有可能低
    於60公里，不符合吊扣汽車牌照規定，「請求撤銷吊牌處分
    ，另超速部分為低於60公里內之罰鍰」。
㈡、聲明：⑴原處分一、二均撤銷。⑵訴訟費用由被告負擔。
三、被告答辯及聲明：
㈠、答辯要旨：
⑴、按處罰條例第 7 之 2 條第 3 項規定：「對於前項第 9 款
    之違規行為，採用固定或非固定式科學儀器取得證據資料證
    明者，於一般道路應於100公尺至300公尺間，於高速公路、
    快速公路應於300公尺至1,000公尺間，明顯標示之；其定點
    當場攔截製單舉發者，亦同。」
⑵、復按臺北高等行政法院 106 年度交上字第 229 號行政判決
    ：「經濟部標準檢驗局『雷達測速儀檢定檢查技術規範』第
     7.1點第6款固規定：『速度偵測之準確度：當速度小於150
     km/h時，不大於1km/h，及當速度在150km/h以上時，不大
     於2km/h』，惟上開規定僅係經濟部標準檢驗局針對雷射測
     速科學儀器設備檢定合格與否之技術上事項，亦即雷射測
     速儀經檢驗結果在上開容許公差值範圍內者為合格，非謂
     經濟部標準檢驗局檢定合格之雷射測速儀器設備，一定存
     有前開『必然』之誤差值。且科學儀器之偵測，雖允許公
     差存在，但有無違規超速仍應以測速儀器所實際測得之數
     據為準。蓋科學儀器檢測標準程序中所設計出『可容許』
     之誤差數值，乃係一統計概數，故誤差值往往係以一『正
     負區間』表示其概然數值，但無從據以認定是否每次測速
     均會發生誤差現象，亦即每次實際測得之數值究係在誤差
     範圍之正值端或負值端，抑或無誤差值，在科學上實無法
     精準認定之，此即為容許公差存在之理。是以，在超速違
     規之舉發上，自不允許舉發機關在實際測得之數值上，自
     行加上公差之可能最大值，以作為超速之最高速率而為不
     利行為人之認定，同理，亦不容許被舉發人以實際測得數
     值減去公差之可能最大值，為其行車之實際速度。否則，
     顯然違背以『合格』之科學儀器取得證據資料證明違規之
     立法本旨。」
⑶、查執行測速照相之警員已於本件原告違規地點前 700 公尺
    (違規地點為 74.3k，警 52 號標牌設置處為 73.6k，二者
    間隔 0.7k 即 700m)處設置警 52 警示牌面，有現場採證照
    片及提供之示意圖可證 (被證 5)，警告標牌之設置已符合
    處罰條例第 7 之 2 條之規定無誤。
⑷、次查本件之測速照相儀器有檢驗合格證明書可擔保其誤差值
    乃於法定範圍內(被證5)，參前開臺北高等行政法院106年度
    交上字第229號行政判決意旨，測量之結果應無扣除所謂誤
    差值之必要，原告所執之理由難為撤銷原處分之依據。
⑸、再者，原告既為汽車登記所有人及本件之實際駕駛人，有汽
    車車籍查詢資料（被證7）為憑，其對上述規定應知之甚詳
    ，並應確實遵守。是原告前揭所述，無非單方所執之詞，委
    無足取。
⑹、綜上所述，本件原告之訴為無理由，請判決如被告之聲明以
    維法紀。
㈡、聲明：⑴原告之訴駁回。⑵訴訟費用由原告負擔。
四、爭點：
㈠、原告所有之系爭車輛行車速度，超過規定之最高時速60公里
    ，是否應扣除公差值後方得為本件舉發之實際數值？
㈡、原處分吊扣汽車牌照3個月是否適法有據？
五、本院的判斷：
㈠、前提事實：
    爭訟概要欄所載之事實，除原告以經測得之行車速度有公差
    而請求撤銷吊扣汽車牌照外，其餘事實業據原告於起訴狀所
    不爭執，且有國道警交字第ZFB000000 號、第ZFB000000 號
    舉發違反道路交通管理事件通知單及其送達證明、原告申訴
    書、內政部警政署國道公路警察局第六公路警察大隊110 年
    7 月27日國道警六交字第1106703264號函、新北裁催字第48
    - ZFB000000 號、第48-ZFB000000號違反道路交通管理事件
    裁決書及其送達證書、內政部警政署國道公路警察局第六公
    路警察大隊110 年9 月1 日國道警六交字第1106703661號函
    附採證資料、違規照片、雷射測速儀檢定合格證書、現場示
    意圖、職務報告書、110 年9 月2 日重新製開之新北裁催字
    第48-ZFB000000號違反道路交通管理事件裁決書、汽車車籍
    查詢資料及駕駛人基本資料（見本院卷第69頁至第103 頁）
    足資佐證，此事實自堪認定。
㈡、本件應適用之相關法令：
⑴、道路交通管理處罰條例第7 條之2 第1 項第7 款、第2 項第
    9款、第3項、第4項：「汽車駕駛人之行為有下列情形之一
    ，當場不能或不宜攔截製單舉發者，得逕行舉發：七、經以
    科學儀器取得證據資料證明其行為違規。前項第七款之科學
    儀器應採固定式，並定期於網站公布其設置地點。但汽車駕
    駛人之行為屬下列情形之一者，不在此限：九、行車速度超
    過規定之最高速限或低於規定之最低速限。對於前項第九款
    之違規行為，採用固定或非固定式科學儀器取得證據資料證
    明者，於一般道路應於一百公尺至三百公尺間，於高速公路
    、快速公路應於三百公尺至一千公尺間，明顯標示之；其定
    點當場攔截製單舉發者，亦同。第一項逕行舉發，應記明車
    輛牌照號碼、車型等可資辨明之資料，以汽車所有人為被通
    知人製單舉發。」。
⑵、道路交通管理處罰條例第24條第1項第3款：「汽車駕駛人，
    有下列情形之一者，應接受道路交通安全講習：三、有第四
    十三條規定之情形。」。
⑶、道路交通管理處罰條例第43條第1 項第2 款、第4 項前段、
    第5項前段：「汽車駕駛人，駕駛汽車有下列情形之一者，
    處新臺幣六千元以上二萬四千元以下罰鍰，並當場禁止其駕
    駛：二、行車速度，超過規定之最高時速六十公里。汽車駕
    駛人有第一項第一款至第四款或前項行為者，並吊扣該汽車
    牌照三個月。汽車駕駛人違反第一項、第三項規定者，應接
    受道路交通安全講習。」。
⑷、道路交通管理處罰條例第63條第1項第3款：「汽車駕駛人有
    下列各款所列條款之一者，除依原條款處罰鍰外，並予記點
    ：三、有第四十三條、第五十三條或第五十三條之一情形之
    一者，各記違規點數三點。」。
⑸、按「本細則依道路交通管理處罰條例第九十二條第四項規定
    訂定之。」、「處理違反道路交通管理事件之程序及統一裁
    罰基準，依本細則之規定辦理。前項統一裁罰基準，如附件
    違反道路交通管理事件統一裁罰基準表。」，違反道路交通
    管理事件統一裁罰基準及處理細則第1條、第2條第1項、第2
    項分別亦有明定，是違反道路交通管理事件統一裁罰基準及
    處理細則即係基於法律之授權所訂定，而該處理違反道路交
    通管理事件之統一裁罰基準（即「違反道路交通管理事件統
    一裁罰基準表」）已考量「違反事件」、「法條依據」、「
    法定罰鍰額度或其他處罰」、「違規車種類別或違規情節」
    、「期限內繳納或到案聽候裁決者」、「逾越應到案期限30
    日內，繳納罰鍰或到案聽候裁決者」、「逾越應到案期限30
    日以上60日以內，繳納罰鍰或到案聽候裁決者」、「逾越應
    到案期限60日以上，繳納罰鍰或逕行裁決處罰者」等因素，
    作為裁量之標準，並未違反授權之目的及裁量權之本質，是
    其不僅直接對外發生效力，且被告亦應受其拘束而適用之。
㈢、依道路交通管理處罰條例第 7 之 2 條第 3 項規定，對於
    前項第 9 款之違規行為，採用固定或非固定式科學儀器取
    得證據資料證明者，於一般道路應於100公尺至300公尺間，
    於高速公路、快速公路應於300公尺至1,000公尺間，明顯標
    示之；其定點當場攔截製單舉發者，亦同。而本件執行測速
    照相之警員已於本件原告違規地點前700公尺(違規地點為
    74.3k，警52號標牌設置處為73.6k，二者間隔0.7k即700m)
    處設置警52警示牌面，有現場採證照片及提供之示意圖可證
    (見本院卷第93頁、第97頁)，警告標牌之設置已符合處罰條
    例第7之2條之規定無誤。
㈣、原告之行政訴訟意旨略以：「採證儀器測得之結果應扣除誤
    差值後方得為本件舉發之實際數值。」等語置辯。惟查：
⑴、本件原告所有之系爭車輛，於上開時、地經內政部警政署國
    道公路警察局第六公路警察大隊在國道 3 號南向 74.3 公
    里處，以非固定式科學儀器雷射槍，於測距 227.4 公尺測
    定行速為 171 公里，超速 61 公里，乃分別以原處分一、
    二各裁處系爭車輛之車主（即原告）前揭處罰內容，觀諸前
    開規定，依法洵屬有據。
⑵、按經濟部標準檢驗局公告之「雷射測速儀檢定檢查技術規範
    」固規定：「7.檢定及檢查公差7.1 雷射測速儀之各項檢定
    公差如下：．．．(3) 速度偵測準確度：不得高於實際速度
    2km/h 或低於實際速度3km/h 。」；然上開規定僅係經濟部
    標準檢驗局針對雷射測速科學儀器設備檢定合格、檢查合格
    與否之技術上事項，亦即雷射測速儀經檢驗結果在上開容許
    公差值範圍內者為合格，非謂業經經濟部標準檢驗局檢定合
    格之雷射測速儀器設備，一定存有前開「必然」誤差值。且
    科學儀器之偵測，雖允許公差存在，但有無違規超速仍應以
    測速儀器所實際測得之數據為準，蓋科學儀器檢測標準程序
    中所設計出「可容許」之誤差數值，乃係一統計概數，故誤
    差數值往往係以一「正負區間」表示其概然數值，但無從據
    以認定是否每次測速均會發生誤差現象，亦即每次實際測得
    之數值究係在誤差範圍之正值端或負值端，抑或無誤差值，
    在科學上實無法精準認定之，此即為容許公差存在之理。是
    以，在行車速度違規之舉發上，自不允許舉發機關在實際測
    得之數值上，自行加減公差之可能最大或最小值，以作為違
    規之行車速度區間而為不利行為人之認定，同理，亦不容許
    被舉發人以實際測得數值加減去公差之可能最小或最大值，
    為其行車之速度（臺北高等行政法院106 年度交上字第229
    號判決同此意旨）。是本件測速使用之雷射測速儀，既經檢
    定合格（檢定日期：110年4月19日，有效期限：111年4月30
    日），此有經經濟部標準檢驗局委託之財團法人工業技術研
    究院發給之雷射測速儀檢定合格證書（見本院卷第96頁）附
    卷可憑，而本件係於110年5月23日使用該雷射測速儀，係於
    該檢定合格證書之有效期限內，則於本件查無足資證明所使
    用之雷射測速儀有何故障或測速有何違誤之情形下，自難單
    以機器本身可能存有法定之誤差值或原告泛稱之「實際量測
    之過程無法完全排除人員、量測設備、使用方法及天候等因
    素影響量測結果導致誤差，即上開之量測值實為當次特定條
    件下所顯示之數值」，即遽以推翻經國家檢定合格之雷射測
    速儀所測得之數據，是以，原告此部分所為主張，自無足採
    。
⑶、汽車駕駛人有道路交通管理處罰條例第 43 條第 1 項第 2
    款之行為者，依同條例第43條第4 項前段之規定，裁罰機關
    即應吊扣該汽車牌照 3 個月，衡諸該規定旨在確保道路交
    通往來之安全，此雖限制人民駕駛該車輛之自由權利，但基
    於維護交通安全之重要公益，立法者已經考量人民工作權、
    財產使用權與該處分所追求之公共利益，且該處分所侵害之
    工作權或財產使用權亦僅限於駕駛該車輛部分。
⑷、原告既為汽車登記所有人及本件之實際駕駛人，有汽車車籍
    查詢資料、駕駛人基本資料（見本院卷第 101-103 頁）為
    憑，其對上述規定應知之甚詳，並應確實遵守。是原告前揭
    所述，無非單方所執之詞，委無足取。綜上所述，本件原告
    之訴為無理由。
㈤、本件判決基礎已經明確，兩造其餘的攻擊防禦方法及訴訟資
    料經本院斟酌後，核與判決結果不生影響，無一一論述之必
    要，一併說明。
六、結論：原處分一、二並無違誤，原告訴請撤銷為無理由，應
    予駁回。本件第一審裁判費為300 元，所以確定第一審訴訟
    費用額為300 元，由原告負擔。
七、依行政訴訟法第195 條第1 項後段、第236 條、第98條第1
    項前段、第237 條之8 第1 項、第237 條之9 第1 項，判決
    如主文。
中    華    民    國   110    年    10    月    14    日
                  行政訴訟庭  法  官  陳伯厚
一、上為正本係照原本作成。
二、如不服本判決，應於判決送達後20日內，向本院提出上訴狀
    並表明上訴理由（原判決所違背之法令及其具體內容或依訴
    訟資料可認為原判決有違背法令的具體事實），其未載明上
    訴理由者，應於提出上訴後 20 日內向本院補提理由書（上
    訴狀及上訴理由書均須按他造人數附繕本，如未按期補提上
    訴理由書，則逕予駁回上訴），並應繳納上訴裁判費新臺幣
    750 元。
                              書記官  陳柔吟
中    華    民    國   110    年    10    月    14    日